臺灣高等法院高雄分院刑事判決
111年度上訴字第859號
上  訴  人  
即  被  告  李啓豪



指定辯護人  蔡亦修律師
上列上訴人即被告因違反毒品危害防制條例案件，不服臺灣橋頭
地方法院111年度訴字第148號，中華民國111年7月6日第一審判
決（起訴案號：臺灣橋頭地方檢察署110年度偵字第16671號、11
1年度偵字第4634號），提起上訴，本院判決如下：
    主  文
上訴駁回。
    事實及理由
一、本案審理範圍：
　　按上訴得明示僅就判決之刑、沒收或保安處分一部為之。刑
    事訴訟法第348條第3項定有明文。考其立法理由：為尊重當
    事人設定攻防之範圍，並減輕上訴審審理之負擔，容許上訴
    權人僅針對刑、沒收或保安處分一部提起上訴，其效力不及
    於原審所認定之各犯罪事實，此部分犯罪事實不在上訴審審
    查範圍。基此，本件上訴人即被告甲○○（下稱被告）及其辯
    護人於本院審理時，已明示只對原審判決之量刑、沒收等事
    項提起上訴，至於原審所為之犯罪事實，則不在上訴範圍（
    本院卷第66、92頁），依前開說明，本院僅就原審判決量刑
    、沒收妥適與否，進行審理，至於原審判決其他部分，則非
    本院審查範圍，故就此量刑、沒收所依附之犯罪事實、證據
    、所犯法條等部分，均援用原審判決之記載（如附件）。
二、被告上訴意旨略以：被告已坦承犯行，且本案販賣之毒品數
    量甚少，獲取利益甚低，與一般藥頭大量販賣毒品之情形有
    別，請考量被告是家中經濟來源，尚有祖父母、父親要扶養
    ，請依刑法第59條酌減其刑，並給予緩刑宣告；另扣案之手
    機亦希望不要沒收，可以發還云云。
三、上訴駁回之論斷：
　㈠按犯罪之情狀顯可憫恕，認科以最低刑度仍嫌過重者，得酌
    量減輕其刑，刑法第59條定有明文，所謂顯可憫恕，指被告
    之犯行有情輕法重、客觀上足以引起一般人同情之處，若處
    以法定最低刑度仍之過苛，尚堪憫恕之情形而言。本件被告
    販賣第三級毒品之罪行，要與一般販賣第三級毒品之犯行並
    無二致，行為本應予責難，尚無客觀上足以引起一般同情之
    特殊原因與環境，依被告犯罪之具體情狀及行為背景觀之，
    倘對其科以法定最低本刑，尚難認有何情輕法重或客觀上足
    以引起社會一般人同情之虞。且本案被告販賣第三級毒品犯
    行，業均經依偵審自白規定減輕其刑，更無顯然過重之情形
    ，倘遽予憫恕被告而減輕其刑，除對其難收改過遷善之效，
    無法達到刑罰特別預防之目的外，亦易使其他販毒之人心生
    投機、甘冒風險繼續販毒，無法達到刑罰一般預防之目的，
    因而未依刑法第59條之規定酌減其刑等節，業據原審判決說
    明綦祥，本院審酌被告上開所辯是家中經濟來源，所涉罪行
    輕微等情，客觀上均難認有何特殊原因或堅強事由足以引起
    一般同情而顯有可憫恕之情，故原審未依刑法第59條酌減其
    刑，並無違誤；又被告經判處之刑已逾有期徒刑2年，依法
    自不得為緩刑之宣告，故被告上訴意旨，即不可採，
  ㈡按犯第4條至第9條、第12條、第13條或第14條第1項、第2項
    之罪者，其供犯罪所用之物，不問屬於犯罪行為人與否，均
    沒收之。毒品危害防制條例第19條第1項定有明文。本件扣
    案之IPHONE 7行動電話1支（門號0000000000號，SIM卡0000
    0000000000號），係被告用於各次與購毒者聯絡之工具一節
    ，業據被告於原審時供承在卷（參原審訴字卷第71頁），是
    上開行動電話既係被告犯販賣第三級毒品罪所用之物，依前
    揭規定，不問屬於犯罪行為人與否，依法均應沒收，且此為
    義務沒收主義，為刑法第38條第2項但書所稱之特別規定，
    法院並無裁量不予宣告沒收之餘地，故被告辯稱：希望發還
    手機，不要沒收云云，與法即有不合，尚難准許。
四、綜上所述，本件被告上訴意旨指摘原審未依刑法第59條之規
    定減輕其刑並宣告緩刑，以及沒收行動電話之宣告不當等情
    ，均係就原審之適法行使及已經原審論斷、說明之事項，依
    憑己意，再事爭執，自非可採。從而，本件被告上訴均無理
    由，應予駁回。
據上論斷，應依刑事訴訟法第373條、第368條，判決如主文。
本案經檢察官李奇哲提起公訴，檢察官陳俊宏到庭執行職務。
中　　華　　民　　國　　111 　年　　12　　月　　8 　　日
                  刑事第五庭    審判長法  官  簡志瑩
                                      法  官  唐照明
                                      法  官  王俊彥
以上正本證明與原本無異。
如不服本判決應於收受本判決後20日內向本院提出上訴書狀，其
未敘述上訴理由者，並得於提起上訴後20日內向本院補提理由書
狀（均須按他造當事人之人數附繕本）「切勿逕送上級法院」。
中　　華　　民　　國　　111 　年　　12　　月　　8 　　日
                                      書記官  郭蘭蕙
附錄本判決論罪科刑法條：
毒品危害防制條例第4條第3項
製造、運輸、販賣第三級毒品者，處7年以上有期徒刑，得併科
新臺幣1千萬元以下罰金。
＜附件＞
臺灣橋頭地方法院刑事判決
111年度訴字第148號
公　訴　人　臺灣橋頭地方檢察署檢察官
被　　　告　甲○○　
指定辯護人　蔡亦修義務律師
上列被告因違反毒品危害防制條例案件，經檢察官提起公訴（11
0年度偵字第16671號、111年度偵字第4634號），本院判決如下
：
    主  文
甲○○犯如附表一所示之罪，各處如附表一各該編號「主文及沒收
欄」所示之刑及沒收。應執行有期徒刑參年玖月。沒收部分併執
行之。
    犯罪事實
一、甲○○明知「4-甲基甲基卡西酮」（Mephedrone）係毒品危害
    防制條例例第2條第2項所定之第三級毒品，不得非法販賣，
    竟基於販賣摻有上開第三級毒品之毒品咖啡包以營利之犯意
    ，為下列犯行：
　　㈠於民國110年6月7日16時53分前某時許，以通訊軟體微信與
      暱稱「帥過頭」之董紀銓聯絡以新臺幣（下同）1,000元
      販賣含有上開第三級毒品之毒品咖啡包3包事宜後，先由
      董紀銓於110年6月7日16時53分轉帳1,000元至甲○○之中華
      郵政帳號00000000000000號帳戶内，再由甲○○在高雄市美
      濃區福安里雜貨店附近，交付上開毒品咖啡包予董紀銓。
　　㈡於110年7月10日12時49分許，以通訊軟體MESSENGER與劉啟
      偉聯絡以1,000元販賣含有上開第三級毒品之毒品咖啡包3
      包事宜後，於110年7月10日13時20分，在高雄市美濃區中
      正路美濃郵局附近，由甲○○交付上開毒品咖啡包3包予劉
      啟偉，並收取劉啟偉交付之現金1,000元。
　　嗣警據報對甲○○進行偵查後，於110年12月12日16時59分許
    持搜索票至甲○○位於高雄市美濃區興隆三街61號及63號住處
    進行搜索，當場扣得附表二所示之物，並經勘查其手機通訊
    内容後，始知上情。
二、案經高雄市政府警察局旗山分局報告臺灣橋頭地方檢察署檢
    察官偵查起訴。
    理  由
壹、程序部分
　　按被告以外之人於審判外之言詞或書面陳述，除法律有規定
    者外，不得作為證據；被告以外之人於審判外之陳述，雖不
    符前4條之規定，而經當事人於審判程序同意作為證據，法
    院審酌該言詞陳述或書面陳述作成時之情況，認為適當者，
    亦得為證據，刑事訴訟法第159條第1項、第159條之5第1項
    分別定有明文。本件所引用之被告甲○○以外之人於審判外之
    陳述，當事人於本院審判程序時均同意有證據能力（訴字卷
    第110至111頁），本院審酌前開證據作成或取得時之狀況，
    並無違法或不當情事，復經本院於審判期日依法進行調查、
    辯論，應均具證據能力，合先敘明。
貳、實體部分
一、認定事實所憑之證據及理由
　　㈠上揭犯罪事實，業據被告於偵查及本院審理時均坦承不諱
      （偵一卷第437至411頁，訴字卷第112頁），核與證人董
      紀銓、劉啟偉於警詢之證述、偵查中之具結證述互核相符
      （警卷第112、121、129至133、155至162、107至115頁，
      偵一卷第417至420、429、437至411頁），並有通訊軟體
      微信對話紀錄截圖照片、凱基商業銀行股份有限公司111
      年3月1日凱銀集作字第11100006936號函暨所附帳號00000
      000000000之開戶資料及交易明細、中華郵政股份有限公
      司111年1月12日儲字第1110012757號函暨所附帳戶000000
      00000000之開戶資料及交易明細、通訊軟體MESSENGER對
      話紀錄截圖照片、高雄市政府旗山分局警察局扣押筆錄、
      扣押物品目錄表、扣押物品收據、搜索及扣押物照片等件
      附卷可佐（警卷第25至31、53、139、183至190、191至19
      5頁，偵一卷第315至325頁），及附表二編號1所示扣案物
      可憑，是被告之自白與事實相符，堪予採信。
　　㈡另起訴書就犯罪事實欄一㈠認定被告係販賣價值1,200元之
      毒品咖啡包3包予董紀銓部分，經查，被告於偵查中、本
      院審理中均供稱該次販賣毒品咖啡包僅收取1,000元等語
      （偵一卷第439頁，訴字卷第110頁），而證人董紀銓固於
      警詢、偵查中均證稱該次交易毒品，因其身上剛好有百元
      鈔，所以先匯款1,000元給被告，現場再交付200元等語（
      警卷第156、160頁，偵一卷第417頁），然就雙方交易過
      程中，被告收受之匯款金額為1,000元，有前開交易明細
      可佐，此外被告與董紀銓是否有於見面交易時另外給付現
      金200元乙節，除證人董紀銓上開證述以外，尚無其餘補
      強證據，從而，本件僅能認定被告販賣毒品咖啡包予董紀
      銓之金額為1,000元，併此敘明。
　　㈢按販賣毒品罪，係以行為人主觀上有營利之意圖，客觀上
      將毒品價售或有償讓與他人為其構成要件，若行為人主觀
      上並無營利之意圖，即與販賣毒品罪之構成要件不相符合
      （最高法院102年度台上字第2541號判決要旨參照）。查
      被告與本案2名購毒者均非至親好友或有錢財共通關係，
      且被告出面交付毒品咖啡包予各該購毒者時均有收取若干
      價金乙節，業經審認如前，若其無藉販賣毒品牟利之情，
      自無費心甘受重典而涉犯販賣毒品之必要，足認被告係為
      藉由販賣第三級毒品牟利，其主觀上具有營利之意圖甚明
      。
　　㈣綜上，本案事證明確，被告犯行均堪認定，應依法論科。
二、論罪科刑
　　㈠核被告就犯罪事實一㈠、㈡所為，均係犯毒品危害防制條例
      第4條第3項之販賣第三級毒品罪。上開被告所犯之2罪犯
      意各別，行為互殊，應予分論併罰
　　㈡加重減輕事由 
　　　⒈累犯部分
　　　　按被告構成累犯之事實及應加重其刑之事項，均應由檢
        察官主張並具體指出證明之方法後，經法院踐行調查、
        辯論程序，方得作為論以累犯及是否加重其刑之裁判基
        礎（最高法院110年度台上字第5660號判決要旨參照）
        。本案起訴書及公訴檢察官均未主張被告本案構成累犯
        之事實，依上開最高法院判決要旨，本院即不予審酌被
        告是否構成累犯。
　　　⒉偵審自白減輕部分
　　　　按毒品危害防制條例第17條第2項規定，旨在獎勵犯罪
        人之悛悔，同時使偵查或審判機關易於發現真實，以利
        毒品查緝，俾收防制毒品危害之效，苟被告於偵查及審
        判中均有自白，即應依法減輕其刑。查被告就其於犯罪
        事實一㈠、㈡販賣第三級毒品之犯罪事實於偵查中及本院
        審理時均已自白不諱，均應依毒品危害防制條例第17條
        第2項之規定減輕其刑。
　　　⒊供出上游減輕部分
　　　　按犯第4條至第8條、第10條或第11條之罪，供出毒品來
        源，因而查獲其他正犯或共犯者，減輕或免除其刑，毒
        品危害防制條例第17條第1項定有明文。經查，偵查機
        關並未因被告供述毒品來源而查獲該正犯或其他共犯，
        有臺灣橋頭地方檢察署111年5月2日橋檢信秋111偵4634
        字第1119017393號函、高雄市政府警察局旗山分局111
        年5月9日高市警旗分偵字第11170902200號函、高雄市
        政府警察局111年5月27日高市警旗分偵字第1117107230
        0號函（訴字卷第65、83、99頁）可佐，故被告本案犯
        行尚無毒品危害防制條例第17條第1項減輕或免除其刑
        之適用，併此敘明。
　　　⒋刑法第59條
　　　　⑴按刑之量定，為求個案裁判之妥當性，法律固賦予法
          院裁量權，但此項裁量權之行使，除應依刑法第57條
          之規定，審酌行為人及其行為等一切情狀，為整體之
          評價，並應顧及比例原則與平等原則，使罪刑均衡，
          輕重得宜，以契合社會之法律感情。刑法第59條規定
          犯罪之情狀可憫恕者，得酌量減輕其刑，其所謂「犯
          罪之情狀」，與同法第57條規定科刑時應審酌之一切
          情狀，並非有截然不同之領域，於裁判上酌減其刑時
          ，應就包括刑法第57條所列舉之10款事項等犯罪一切
          情狀，予以全盤考量，審酌其犯罪有無可憫恕之事由
          ，如有無特殊之原因與環境，在客觀上足以引起一般
          同情，以及宣告法定低度刑，是否猶嫌過重等，以為
          判斷。
　　　　⑵被告之辯護人雖以：被告為家中獨子，從小父母離異
          ，被告須負擔家中經濟，法治觀念非佳等語（訴字卷
          第113頁），為被告請求依刑法第59條減輕其刑。然
          被告本件犯販賣第三級毒品罪行，要與一般販賣第三
          級毒品之犯行並無二致，行為本應予責難，尚無客觀
          上足以引起一般同情之特殊原因與環境，依被告犯罪
          之具體情狀及行為背景觀之，倘對其科以法定最低本
          刑，尚難認有何情輕法重或客觀上足以引起社會一般
          人同情之虞。且本案被告販賣第三級毒品犯行，業均
          經依偵審自白規定減輕其刑，更無顯然過重之情形，
          倘遽予憫恕被告而減輕其刑，除對其難收改過遷善之
          效，無法達到刑罰特別預防之目的外，亦易使其他販
          毒之人心生投機、甘冒風險繼續販毒，無法達到刑罰
          一般預防之目的，是被告上開販賣毒品咖啡包之犯行
          ，均無適用刑法第59條酌減規定之餘地。
　　㈢審酌被告正值青年，不思守法自制，循正當途徑獲取所需
      ，為獲取不法利益，鋌而走險販賣第三級毒品予他人，助
      長毒品散布，危害社會治安及國民健康甚鉅，實應予非難
      。衡以被告之犯案時間為110年6月至7月間，購毒者有2人
      ，共2次之流通情形，販賣價金均為1,000元。酌以被告偵
      審中均坦承全部犯行之犯後態度，及被告曾有犯幫助詐欺
      取財罪經法院論罪科刑之素行，有臺灣高等法院被告前案
      紀錄表可佐（訴字卷第115至116頁）。復衡以被告自陳高
      職肄業，從事地下汙水工程工作，月收入約2萬元，需照
      顧父親，離婚，有1名未成年子女由前妻照顧（訴字卷第1
      12頁）等一切情狀，分別量處如附表一各該編號「主文及
      沒收」欄所示之刑。
　　㈣又按刑法第51條數罪併罰定執行刑之立法方式，採限制加
      重原則，亦即非以累加方式定應執行刑，如以實質累加方
      式定應執行刑，則處罰之刑度顯將超過其行為之不法內涵
      ，而違反罪責原則，復考量因生命有限，刑罰對被告造成
      之痛苦程度，係隨刑度增加而生加乘效果，非以等比方式
      增加，是以隨罪數增加遞減刑罰方式，當足以評價被告行
      為不法性之法理（即多數犯罪責任遞減原則）。本院審酌
      被告所犯各罪均係販賣第三級毒品，犯罪時間業如前述，
      雖各罪不符合集合犯、接續犯之概念，而應數罪併罰，惟
      相較於販賣數量龐大之販毒者而言，在整體犯罪非難評價
      上，仍有所區別，數罪對法益侵害之加重效應較低，若定
      以過重之應執行刑，其效用可能隨著長期刑之執行，等比
      例地大幅下跌，對其教化效果不佳，亦有害其回歸社會，
      爰考量被告之購毒者為2人，及前述犯罪期間等情，就被
      告所涉2罪定其應執行刑如主文所示，以資懲儆。
三、沒收
　　㈠按犯罪所得，屬於犯罪行為人者，沒收之；前二項之沒收
      ，於全部或一部不能沒收或不宜執行沒收時，追徵其價額
      ，刑法第38條之1第1項前段、第3項定有明文。經查，被
      告就本案販賣毒品之犯行，購毒者均有給付價金1,000元
      ，業經認定如前，雖未扣案，仍應依刑法第38條之1第1項
      前段、第3項規定，於被告各該販賣毒品罪刑項下宣告沒
      收，且於全部或一部不能沒收或不宜執行沒收時，追徵其
      價額。
　　㈡扣案被告所有如附表二編號1所示之手機1支，係被告用於
      各次與購毒者聯絡之工具，業據被告供承在卷（訴字卷第
      71頁），應依毒品危害防制條例第19條第1項規定，在其
      各該次販賣毒品罪項下宣告沒收。
　　㈢至其餘扣案如附表二編號2、3所示之物，被告供稱係自己
      要施用之毒品咖啡包、供自己使用之吸食器（警卷第9頁
      ），復無證據證明此些物品與本案被告販賣第三級毒品咖
      啡包犯行有何關聯，爰均不於本判決宣告沒收，。
據上論斷，應依刑事訴訟法第299條第1項前段，判決如主文。
本案經檢察官李奇哲提起公訴，檢察官陳登燦到庭執行職務。
中　　華　　民　　國　　111 　年　　7 　　月　　 6　　日
                  刑事第一庭    審判長法  官  陳狄建
                                      法  官  王奕華
                                      法　官  林  筠
以上正本證明與原本無異。
如不服本判決應於收受判決後20日內向本院提出上訴書狀，並應
敘述具體理由。其未敘述上訴理由者，應於上訴期間屆滿後20日
內向本院補提理由書（均須按他造當事人之人數附繕本）「切勿
逕送上級法院」。
中　　華　　民　　國　　111 　年　　7 　　月　　7 　　日
                                      書記官  邱上一
附錄論罪科刑法條：
毒品危害防制條例第4條
製造、運輸、販賣第一級毒品者，處死刑或無期徒刑；處無期徒
刑者，得併科新臺幣三千萬元以下罰金。
製造、運輸、販賣第二級毒品者，處無期徒刑或十年以上有期徒
刑，得併科新臺幣一千五百萬元以下罰金。
製造、運輸、販賣第三級毒品者，處七年以上有期徒刑，得併科
新臺幣一千萬元以下罰金。
製造、運輸、販賣第四級毒品者，處五年以上十二年以下有期徒
刑，得併科新臺幣五百萬元以下罰金。
製造、運輸、販賣專供製造或施用毒品之器具者，處一年以上七
年以下有期徒刑，得併科新臺幣一百五十萬元以下罰金。
前五項之未遂犯罰之。
附表一
編號 犯罪事實 主文及沒收 1 如犯罪事實欄一㈠所示 甲○○犯販賣第三級毒品罪，處有期徒刑參年柒月。扣案如附表二編號1 所示之物沒收。未扣案犯罪所得新臺幣壹仟元沒收，於全部或一部不能沒收或不宜執行沒收時，追徵其價額。 2 如犯罪事實欄一㈡所示 甲○○犯販賣第三級毒品罪，處有期徒刑參年柒月。扣案如附表二編號1 所示之物沒收。未扣案犯罪所得新臺幣壹仟元沒收，於全部或一部不能沒收或不宜執行沒收時，追徵其價額。 
附表二
編號 物品名稱及數量 備註 1 手機1支  門號0000000000號，SIM卡00000000000000號。為被告所有，供實施犯罪事實欄一㈠、㈡所示之罪。 2 毒品咖啡包3包 均含有第三級毒品Mephedrone（見高雄市立凱旋醫院111年2月15日高市凱醫驗字第71694號濫用藥物成品檢驗鑑定書，警卷第85頁）。為被告所有，無證據證明與被告本案犯行相關。 3 安非他命吸食器1支 為被告所有，無證據證明與被告本案犯行相關。